臺灣高等法院刑事判決
108年度上易字第2337號
上  訴  人  
即  被  告  王興邦




上列上訴人即被告因毀損案件，不服臺灣士林地方法院108年度
易字第509號，中華民國108年10月4日第一審判決（起訴案號：
臺灣士林地方檢察署108年度偵字第6812號），提起上訴，本院
判決如下：
    主  文
原判決撤銷。
王興邦無罪。
    理  由
一、公訴意旨略以：上訴人即被告王興邦（下稱被告）與告訴人
    沈紓帆為鄰居，於民國108年2月24日22時49分許，告訴人因
    噪音問題，至被告位在臺北市○○區○○路00巷00弄00號0樓住
    處外，與被告理論。詎被告竟基於毀損之犯意，徒手將告訴
    人持之錄影，廠牌為SONY之手機（下稱系爭手機）拍落至地
    ，致該手機外殼脫漆變形，喪失美觀效用，足以生損害於告
    訴人。案經告訴人訴請偵辦，因認被告涉犯刑法第354條之
    毀損他人物品罪嫌云云。
二、按犯罪事實應依證據認定之，無證據不得認定犯罪事實。不
    能證明被告犯罪，應諭知無罪之判決，刑事訴訟法第154條
    第2項、第301條第1項分別定有明文。次按事實之認定，應
    憑證據，如未能發現相當證據，或證據不足以證明，自不能
    以推測或擬制之方法，以為裁判基礎；認定不利於被告之事
    實，須依積極證據，苟積極證據不足為不利於被告事實之認
    定時，即應為有利於被告之認定，更不必有何有利之證據；
    認定犯罪事實所憑之證據，雖不以直接證據為限，間接證據
    亦包括在內；然而無論直接或間接證據，其為訴訟上之證明
    ，須於通常一般之人均不致有所懷疑，而得確信其為真實之
    程度者，始得據為有罪之認定，倘其證明尚未達到此一程
    度，而有合理之懷疑存在，無從使事實審法院得有罪確信時
    ，法院即應諭知被告無罪之判決（最高法院40年台上字第86
    號、30年上字第816 號、76年台上字第4986號分別著有判例
    可資參照）。又按被害人之陳述如無瑕疵，且就其他方面調
    查又與事實相符，固足採為科刑之基礎，倘其陳述尚有瑕疵
    ，而在未究明前，遽採為論罪科刑之根據，即難認為適法（
    最高法院61年台上字第3099號判例參照）。又刑法上之毀損
    器物罪必有毀損之故意，並因而發生所毀損之物之全部或一
    部喪失效用，始足當之。
三、公訴意旨認被告涉犯上開毀損他人物品罪嫌，無非係以被告
    於警詢及偵查中之供述、告訴人於警詢及偵訊中之指訴、系
    爭手機遭毀損照片、現場錄影檔案光碟及臺灣士林地方檢察
    署（下稱士林地檢署）108年5月28日勘驗筆錄等為其主要論
    據。
四、訊據被告固坦承於前開時間、地點，與告訴人發生口角爭執
    ，因不滿告訴人向其理論，復聽聞告訴人出言正在錄影之詞
    ，乃憤而揮手，告訴人左手所持當時正在錄影蒐證之SONY牌
    手機摔落地面等事實，惟堅詞否認有何毀損犯行，辯稱：因
    為噪音的關係，伊跟告訴人已經交惡10年，當天告訴人認為
    樓上有噪音，來伊家門口咆哮，並一直要拿手機拍攝伊家，
    伊當時將雙手舉起來揮舞，是要阻止告訴人錄影，告訴人的
    手機是她自己沒有拿好，掉到地上，不是伊去拿她的手機，
    伊沒有要毀損告訴人手機的犯意云云。
五、經查：
  ㈠被告與告訴人為鄰居，告訴人因噪音問題，於108年2月24日2
    2時49分許，至被告位在臺北市○○區○○路00巷00弄00號0樓住
    處外，與被告理論並發生口角，過程中告訴人左手所持正在
    錄影之SONY牌手機曾摔落地面，該手機因而外殼脫漆、面板
    翹起等事實，業據被告於原審及本院準備程序期日時所不爭
    執（見原審卷第28、29頁、本院卷第50、51頁），核與告訴
    人於警詢、偵查及原審指訴情節大致相符（見偵卷第23至26
    頁、原審卷第33至41頁），並有系爭手機外殼脫漆、面板翹
    起之照片及現場錄影檔案畫面翻拍照片等件在卷可稽（見偵
    卷第33至35、63頁、原審卷第51至77頁），且經士林地檢署
    檢察官及原審分別勘驗系爭手機外觀及現場錄影檔案光碟無
    訛，此有士林地檢署檢察官108年5月27日、28日勘驗筆錄及
    原審108年9月17日勘驗筆錄各1份附卷可查（見偵卷第63頁
    、原審卷第30、31頁），應堪認定。
  ㈡告訴人雖於警詢時指稱：於108年2月24日22時49分，在伊住
    家5樓門口，因為伊一直聽到5樓住戶有甩門的聲音，所以伊
    上去按5樓住戶的門鈴。伊後來說：「就是被你們吵到了嘛
    ！」被告就出來靠伊很近，大概就只有1個手掌的距離，大
    聲的說：「滾！你給我滾！就是要吵你！」他一直噴口水到
    伊臉上，所以伊回說：「煩死了，搞什麼鬼啊！」被告就從
    對面的鞋架上拿起1把藍色的傘，發瘋控制不住，接著就用
    手把伊手上的手機往左拍，掉到5樓跟4樓中間的樓梯平台上
    面，伊的手機掉到地上，所以手機的左下角外殼脫漆變形，
    聲音變質，但仍可以通話等語（見偵卷第23至25頁）；復於
    偵查時證稱：伊於108年2月24日22時許，至被告家門口，請
    他安靜一點，因為他們太吵，之後講的不愉快並起口角，被
    告就故意將自己的門用力推開，打到伊右手臂，後來又罵伊
    神經病，將伊正在錄影的手機拍掉，手機掉落地板後，有缺
    角且會漏電，螢幕外殼翹起，SIM卡的活動插槽也掉落了，
    找不到，功能部分，雖仍可打電話，但無法翻出相簿等語（
    見偵卷第63頁），意指被告有以手直接拍打系爭手機之毀損
    行為。惟其嗣於原審證稱：當時伊跟被告說伊正錄影，希望
    被告冷靜，但是他看了就更生氣，拿傘要打伊，整個手用力
    揮過來，打到伊的左手背，雖然伊將手機捏很緊，但是因為
    被告力道很大，伊握不住，所以手機還是以拋物線飛出去，
    飛到另一邊的樓梯下方中間等語（見本院卷第33至38頁），
    乃指被告用力揮手，打到告訴人之左手臂，因被告力道很大
    ，告訴人握不住手上的系爭手機，系爭手機因而飛落地面，
    是告訴人偵審中指訴情節前後並非完全一致。又告訴人於原
    審所證稱被告因知悉其在錄影，很生氣，整個手用力揮過來
    ，打到伊的左手臂，伊握不住，所以手機還是以拋物線飛出
    去，飛到另一邊的樓梯下方中間等情，核與被告於本院所辯
    ：伊當時有將雙手舉起來揮舞，是要阻止告訴人錄影，告訴
    人的手機是她自己沒有拿好，掉到地上，不是伊去拿她的手
    機等語大致相符（見本院卷第50、78、79頁），足徵案發時
    被告確有揮舞其手臂，並拍打到告訴人之左手背之舉，惟斯
    時被告係拍打到告訴人之左手臂，而非系爭手機，被告主觀
    上是否確有毀損系爭手機之犯意，即非無疑。
  ㈢又經原審勘驗現場錄影檔案光碟，勘驗結果為：
    （告訴人在被告家門前之樓梯間，持手機朝身著紅色外套、
    半開門站在門口之被告拍攝，此時裴氏梅亦站在被告身後）
  ⒈（03分11秒至03分16秒）
    告訴人於3分11秒稱「哎唷，煩死了啦！搞什麼鬼啊！」，
    同時往後退至通往樓上之階梯上，此時被告於3分14秒走向
    旁邊傘架以左手拿起藍色雨傘，告訴人於3分15秒稱：「我
    在錄影喔，我在錄影喔！」，裴氏梅於3分16秒伸手拉住被
    告持雨傘之左手，被告於3分16秒回稱：「對、來」。
  ⒉（03分17秒至03分22秒）
    被告於3分17秒以右手往告訴人鏡頭方向揮，隨即鏡頭晃動
    並於3分17秒發出「趴」一聲，鏡頭持續晃動，於3分18秒發
    出「碰」一聲，於3分19秒停止晃動，鏡頭朝向地面，告訴
    人於3分19秒喊稱：「哇，我的手機耶，它可能會有問題耶
    ！」
    有前引之原審108年9月17日勘驗筆錄可證，參酌被告斯時係
    揮舞其右手，並拍打到告訴人之左手背，業如前述，足徵被
    告與告訴人正值口角爭執之際，被告確有因告訴人口出其正
    在錄影之詞，而以其右手朝鏡頭方向揮去，並拍打到告訴人
    之左手背，告訴人手持之系爭手機因而飛落地上之行為，然
    此究係被告為阻止告訴人繼續持系爭手機拍攝錄影之本能反
    應，並非主動攻擊、毀損系爭手機之行為，自難認被告右手
    朝鏡頭方向揮去，因而拍打到告訴人左手背之舉動，係有意
    毀損系爭手機，或有可預見仍執意為之，而得以毀損罪嫌相
    繩。
  ㈣綜上所述，本件依檢察官所舉各項證據方法，尚不足使所指
    被告涉犯毀損罪嫌之事實達於通常一般人不致有所懷疑，而
    得確信為真實之程度，無法使本院形成被告確有檢察官所指
    毀損犯行之有罪心證。此外，復查無其他積極證據足以證明
    被告涉有檢察官所指犯行，本件不能證明被告犯罪，依法自
    應為被告無罪之諭知。
六、原審未予詳查，遽對被告論罪處刑，尚有未洽。被告以前揭
    辯詞提起上訴，指摘原判決認定有罪不當，為有理由，應由
    本院將原判決予以撤銷，並為被告無罪之諭知。
據上論斷，應依刑事訴訟法第369條第1項前段、第364條、第301
 條第1項，判決如主文。
本案經檢察官謝幸容提起公訴，檢察官何明楨到庭執行職務。
中　　華　　民　　國　　109 　年　　3 　　月　　18　　日
                  刑事第十一庭  審判長法  官  楊力進
                                      法  官  沈君玲
                                      法  官  雷淑雯
以上正本證明與原本無異。
不得上訴。
                                      書記官  林立柏
中　　華　　民　　國　　109 　年　　3 　　月　　23　　日